【裁判字號】    99,易,342
【裁判日期】    991103
【裁判案由】    詐欺
【裁判全文】
臺灣宜蘭地方法院刑事判決               99年度易字第342號
公  訴  人  臺灣宜蘭地方法院檢察署檢察官
被      告  甲○○
上列被告因詐欺案件，經檢察官提起公訴（99年度偵字第1437號
），本院判決如下：
    主  文
甲○○無罪。
    理  由
一、本件公訴意旨略以：被告甲○○能預見將金融帳戶之存摺、
    金融卡及密碼等資料提供予他人使用，極易遭詐騙集團利用
    為犯罪工具，竟不違背其本意，仍基於幫助姓名、年籍不詳
    之某詐騙集團成員詐欺之犯意，於不詳之時、地，將所申辦
    合作金庫銀行宜蘭分行帳號：0000000000000號之金融卡及
    密碼等物交付予詐騙集團成員使用，該詐騙集團成員乃於98
    年5月間某日，以網路SKYPE聊天室向謝東瀛佯稱「願意碰面
    援交」，致謝東瀛誤信其詞而陷於錯誤而匯款新台幣（下同
    ）29,876元。之後，該詐騙集團成員向謝東瀛騙稱「匯款錯
    誤」云云，使謝東瀛因此再次陷於錯誤而再多次匯款到不同
    帳戶，共計匯了41次。其中一筆，謝東瀛於98年6月12日（
    星期五），依該犯罪集團成員之指示，匯款12萬8千元至甲
    ○○所提供之上開帳戶，隨即被詐騙集團成員用提款卡領走
    。嗣經謝東瀛於98年7月17日報警處理，始循線查獲上情。
    因認被告涉犯刑法第30條第1項、第339條第1項之幫助詐欺
    取財罪嫌。
二、公訴人認被告涉犯幫助詐欺取財罪嫌，係以：(一)被告陳述及
    所提出之自由時報；(二)被告所有做為詐騙工具之上開金融帳
    戶開戶資料、客戶歷史交易明細查詢資料及匯款單；(三)被害
    人謝東瀛警詢陳述及匯款資料；(四)內政部警政署反詐騙案件
    紀錄表、派出所受理詐騙帳戶通報警示簡便格式表等為論據
    。訊據被告堅詞否認有公訴人所指之上述犯行，辯稱：伊因
    為找工作看到自由時報廣告欄刊登應徵司機的廣告，乃依廣
    告聯絡電話0000-000000與對方聯絡，對方稱工作內容是載
    送色情行業小姐，日薪二千百五百元，但要提供沒有錢的戶
    頭供使用，以為不願曝光的政商名流匯交易款用，伊乃於98
    年6月11日下午在宜蘭市火車站對面的7-11便利超商，將金
    融卡交給一位年約30歲自稱「楊先生」之人，同時告知金融
    卡密碼，隔日，伊再聯絡以上開電話聯絡楊先生卻無任何相
    關工作著落，伊覺可疑隨即前往銀行申辦帳戶遺失，伊並無
    幫助詐欺取財之犯意等語為辯。
三、按犯罪事實應依證據認定之，無證據不得認定犯罪事實；不
    能證明被告犯罪者，應諭知無罪之判決，刑事訴訟法第154
    條第2項、第301條第1項分別定有明文。又刑事訴訟法第161
    條第1項規定，檢察官就被告犯罪事實，應負舉證責任，並
    指出證明之方法。因此，檢察官對於起訴之犯罪事實，應負
    提出證據及說服之實質舉證責任。倘其所提出之證據，不足
    為被告有罪之積極證明，或其闡明之證明方法，無從說服法
    官以形成被告有罪之心證，基於無罪推定之原則，自應為被
    告無罪判決之諭知（最高法院92年臺上字第128號判例要旨
    參照）。又幫助犯，則係指對於正犯與以精神或物質上之助
    力，便於其犯罪之實行者而言，故必須認識正犯所犯之罪，
    始有幫助可言，如無此認識或其所認識，與正犯實施之犯罪
    有齟齬，則欠缺幫助犯意，無從成立該罪之幫助犯（最高法
    院76年度臺上字第7695號判決意旨參照）。
四、次按被告以外之人於審判外之言詞或書面陳述，除法律有規
    定者外，不得作為證據；被告以外之人於審判外之陳述，雖
    不符前四條之規定，而經當事人於審判程序同意作為證據，
    法院審酌該言詞陳述或書面陳述作成時之情況，認為適當者
    ，亦得為證據；當事人、代理人或辯護人於法院調查證據時
    ，知有第159條第1項不得為證據之情形，而未於言詞辯論終
    結前聲明異議者，視為有前項之同意，刑事訴訟法第159條
    第1項、第159條之5第1項、第2項分別定有明文。本件當事
    人於本院審理時對於下列所述之其他證據資料，均不爭執其
    證據能力，本院審酌該等證據資料作成時之狀況，並無不宜
    作為證據之情事，依刑事訴訟法第159條之5第2項規定，自
    得作為證據。
五、經查：
  (一)被害人謝東瀛受自稱「林小姐」之人以援交為由詐騙，致因
    此陷於錯誤，乃於98年6月12日匯款12萬8千元至被告開立之
    上開帳戶，並隨即遭人以金融卡領走等情，業據被害人謝東
    瀛於警詢指述在卷（中縣豐警偵字第0990001898號卷【下稱
    警卷】第9至11頁警訊筆錄），並有被害人所提存摺影本（
    警卷第15頁）、合作金庫銀行宜蘭分行99年3月2日合金宜存
    字第0990001061號函檢送存戶甲○○帳號0000000000000號
    交易明細表在卷可佐。
  (二)被告辯稱係因找工作看到自由時報廣告欄刊登應徵司機的廣
    告，乃依廣告聯絡電話0000-000000與「楊先生」聯絡，進
    而依「楊先生」要求而交付上開帳戶金融卡、密碼，有被告
    提出之98年6月10日自由時報徵司機廣告可佐，該廣告內容
    刊登「非凡娛樂事業誠徵各大飯店接送司機日領2500+獎金
    外務薪3萬+獎金0000-000000洽楊先生」，被告便依該廣告
    刊登之聯絡電話，自98年6月9日上午10時26分起至下午2時3
    7分止期間，雙方間有10通之通話紀錄；98年6月10日至98年
    6月12日期間，每日亦有1、2通之通話紀錄，此有被告提出
    之通聯紀錄在卷為憑（本院卷第16頁）。又被告於98年6月1
    2日因前已交付「楊先生」金融卡並告知密碼，「楊先生」
    卻未告知被告任何相關工作訊息，乃於同日向合作金庫銀行
    宜蘭分行掛失上開帳戶金融卡，亦有合作金庫銀行宜蘭分行
    99年3月2日合金宜存字第0990001061號函在卷可參（警卷第
    37頁）。足見被告辯稱為應徵工作而依廣告欄刊登之聯絡電
    話與「楊先生」多次聯絡，嗣因「楊先生」收受被告上開金
    融卡並知悉密碼後，並未告知被告任何相關工作訊息，被告
    最後於98年6月12日與「楊先生」聯絡後始警覺受騙，隨即
    於同日掛失上開帳戶金融卡等語，並非無稽。
  (三)本件被告於交付本案帳戶資料後數日，旋即於98年6月12日
    向合作金庫銀行宜蘭分行掛失金融卡，雖未能及時阻止被害
    人受騙款項遭詐騙集團成員提領一空，仍可認被告確有採取
    具體之補救措施，是就上述事證交互參照，堪認被告交付本
    案帳戶之提款卡予該自稱「楊先生」之男子，並告知其密碼
    ，應係因亟欲獲得此一應徵工作，未能熟慮所致，尚難認其
    於交付上開提款卡予「楊先生」並告知密碼時，已對此舉將
    幫助對方詐欺取財有所預見，而有幫助他人詐欺取財之故意
    。
六、綜上所述，被告應係應徵工作之際，未能深思熟慮，致為詐
    欺集團所利用，核其主觀上應無幫助詐欺之犯意，此外復查
    無其他積極證據，足資證明被告有公訴人所指犯行，參照上
    開說明，依法應為無罪之諭知。
據上論斷，應依刑事訴訟法第301條第1項，判決如主文。
本案經檢察官王清白到庭執行職務。
中    華    民    國    99    年    11    月    3     日
                  刑事第四庭審判長法  官  林楨森
                                  法  官  辜漢忠
                                  法  官  陳雪玉
以上正本證明與原本無異。
如不服本判決應於收受送達後十日內向本院提出上訴書狀，並應
敘述具體理由；其未敘述上述理由者，應於上訴期間屆滿後二十
日內向本院補提理由書(均須按他造當事人之人數附繕本)「切勿
逕送上級法院」。
                                  書記官  劉晨輝
中    華    民    國    99    年    11    月    3     日

司法院資訊處製作；財團法人民間司法改革基金會備份。
